臺灣臺北地方法院刑事判決　　　　　　　　　　　　　九十一年度自字第五五二號
　　自　訴　人　丁○○
　　被　　　告　甲○○
　　　　　　　　　　　　大陸地.
　　　　　　　　　　　　四樓
　　選任辯護人　傅雲欽律師
右列被告因傷害等案件，經自訴人提起自訴，本院判決如左：
    主  文
朱豔雲無罪。
    理  由
一、自訴意旨略以：被告朱豔雲於民國九十一年三月一日上午九時許，因不滿自訴人
    丁○○調停被告與案外人戊○○之衝突，被告竟在臺北市○○路○段二六六巷十
    五弄二四號地下一樓之「國泰服務中心」，拉自訴人上衣並出言恐嚇稱：「老娘
    跟你拼了，你敢管我，你有兩個小孩，我都認識，我會讓你絕子絕孫」，令自訴
    人甚為恐懼，且被告於自訴人甩脫其拉扯後，復自附近停車場拿起機車腳架丟向
    自訴人，致使自訴人左大腿受傷，而被告復意圖使自訴人受刑事處分，扭曲事實
    ，向臺北市政府警察局大安分局提出誣告，更於九十一年三、四月間在仁愛雙星
    社區內散佈不實消息，指稱自訴人如何恐嚇並要殺被告，而毀損自訴人之名譽，
    使自訴人在該社區中難以立足，因認被告涉犯刑法第三百零五條之恐嚇安全罪、
    第二百七十七條第一項之傷害罪、第一百六十九條第一項之誣告罪及第三百十條
    第一項之誹謗罪云云。
二、按犯罪事實應依證據認定之，無證據不得推定其犯罪事實。不能證明被告犯罪者
    ，應諭知無罪之判決，刑事訴訟法第一百五十四條第二項、第三百零一條第一項
    分別定有明文。次按，刑法誣告罪之構成要件，首須意圖他人受刑事或懲戒處分
    ，次須向該管公務員誣告。稱誣告即虛構事實進而申告他人犯罪而言，所謂虛構
    事實，係指明知無此事實而故意捏造者而言，最高法院八十三年度臺上字第一九
    五九號判決意旨參照。再按，刑法第三百零五條之恐嚇罪，係以加害生命、身體
    、自由、名譽、財產之事恐嚇他人，致生危害於安全為構成要件，即行為人須以
    使人生畏怖心為目的，而通知將加惡害之旨於被害人，使受惡害之通知者，因其
    恐嚇，生安全上之危險與實害而言（最高法院五十二年度臺上字第七五一號、二
    十六年度渝非字第一五號判例參照）。至其是否屬惡害之通知，應參酌行為人之
    動機、目的、智識程度、斯時所受之刺激、所用之語氣及全文統觀之，非得以隻
    言片語而斷章取義；倘行為人僅係基於一時氣憤所為粗鄙之言或俚俗之語，非意
    在恐嚇，且對被害人之安全並未產生危險與實害者，即難遽以恐嚇罪相繩。
三、自訴人認被告涉犯刑法恐嚇安全、傷害、誣告及誹謗罪嫌，係以證人戊○○、丙○○、乙○○、己○○之證詞及臺北市立仁愛醫院九十一年三月一日驗傷診斷書
    ，資為論據。
四、訊據被告雖坦承曾於九十一年三月一日上午九時許與自訴人發生口角，其後並有
    拉扯情事，惟堅決否認有何恐嚇安全、傷害、誣告及誹謗犯行，並辯稱：當日係
    自訴人先出手毆打伊，伊被打倒在地，並遭自訴人以腳踩踏致下體流血，自訴人
    傷害犯行經伊提出告訴後，也已經判決自訴人有罪確定，伊當日只有對自訴人稱
    你也有老婆小孩為何如此兇狠，並未出言恐嚇，且伊未在仁愛雙星社區內散佈誹
    謗自訴人名譽之言詞等語。本院經查：
（一）自訴人與被告於前揭時地發生口角進而發生衝突之經過，業據目擊證人即郵差
      乙○○具結證稱：「九十一年三月一日上午九點左右，我有送幾封限時掛號信
      ，所以我拿這些掛號信件給地下室管理員看看，大樓內是否有這些住戶，而管
      理員當時在收發郵件，所以我就在管理員室的門口等，我背對大門口然後有一
      個人進來，因為我聽到開門聲，後來有狀況我回頭看，才看到一個女生，就是
      被告，而被告丟東西給管理員，聽那個聲音好像是丟鑰匙的聲音，這時候坐在
      管理員旁邊的那個男生就說請被告過來把那個東西撿起來，被告並沒有理會，
      那男生就說『你相不相信我會打你』，然後被告就開始講話，大概就是講些刺
      激那個男生的話，然後那個人就往被告那邊衝過去，後來我回頭看，看到二個
      人站著互相拉扯、互罵，後來那男生被椅子絆倒，被告就壓在那男生身上，抓
      著那個男生，後來管理員說要打電話報警，我有看到管理員撥電話，然後被告
      就放開手離開，後來被告沒有再回來，但是那男生在停車場繼續罵被告，當時
      管理員已經蓋好章，所以我要出去騎機車，然後我就看到那個男生衝出去‧‧
      ‧‧我有聽到被告說『老娘跟你拼了，你敢管我，你有兩個小孩，我都認識，
      我會讓你絕子絕孫』，是在管理室的時候，拉扯之前‧‧‧‧因為那男生先講
      我會打你，所以那個女生才會講這些話，當時因為還沒有開始打架，所以我才
      會聽到，之後開始打架，他們之間講了很多，我就沒有聽到了」等語綦詳（見
      本院卷第七八至八三頁），本院審酌證人乙○○與自訴人及被告素不相識且無
      利害恩怨，僅因案發當時適巧送信至該處而目睹衝突經過，故其證言自屬信而
      有徵，從而自訴人因認被告丟擲鑰匙之行為對年長之管理員戊○○不敬，乃先
      出言稱「你相不相信我會打你」，並進而在被告回應「老娘跟你拼了，你敢管
      我，你有兩個小孩，我都認識，我會讓你絕子絕孫」等語後，先行動手毆打被
      告，旋即相互拉扯且自訴人並遭椅子絆倒在地之事實，首堪認定。
（二）次查，被告受傷之部位遍及頭頸部、前胸、背部、雙手、左大腿、下體、雙膝
      、左足等處之事實，有財團法人國泰綜合醫院九十一年三月一日診字第七六號
      診斷證明書在卷可稽（見本院卷第五七頁），足認被告辯稱其遭自訴人傷害成
      傷等情，應非虛妄。至證人即管理員戊○○雖曾證稱被告先衝向自訴人，雙方
      即發生拉扯云云，是證人戊○○所證述之衝突發生經過，顯與證人乙○○證言
      內容迥異，然本院參酌本案係因被告將鑰匙丟向戊○○，自訴人出言制止始發
      生，為自訴人及被告所共承在卷，則證人戊○○恐有迴護自訴人之虞，是其證
      言尚難作為不利被告之證據。
（三）繼查，自訴人因前揭傷害犯行經被告提出告訴，業經本院以九十一年度易字第
      一六六一號刑事判決判處自訴人拘役四十日，復經臺灣高等法院以九十二年度
      上易字第一七０四號刑事判決駁回自訴人之上訴而判決確定之事實，有該二刑
      事判決附卷足憑（見本院卷第一四九至一五二頁），從而被告前對自訴人所提
      出之傷害告訴，顯係基於被害事實而為申告，難認有何虛構不實情節之處，故
      自訴人指訴被告就提出傷害告訴部分乃係犯刑法第一百六十九條之誣告罪云云
      ，尚有誤會。
（四）另查，依證人乙○○之證述內容以觀，被告雖曾對自訴人稱「老娘跟你拼了，
      你敢管我，你有兩個小孩，我都認識，我會讓你絕子絕孫」等語，但以當時自
      訴人與被告雙方均已為丟擲鑰匙一事有所爭執，而非心平氣和，且被告係在自
      訴人陳述「你相不相信我會打你」之後始為上開言詞，衡諸其出言之動機、目
      的、所受刺激及出言前與自訴人之對話過程，被告應係基於一時氣憤所為之言
      語，另參酌自訴人係正值壯年之男子，而被告復非身形壯碩之人，且自訴人於
      聽聞被告前揭言語後即衝向被告並著手毆打，業如前述，客觀上亦難認自訴人
      有何心生畏懼，故被告主觀上並無恐嚇之犯意，客觀上亦難認自訴人已因而生
      安全上之危害，揆諸前揭說明，自不得逕以隻字片語斷章取義，而據此認定被
      告前開之言論有「惡害通知」之意思，從而自訴人指訴被告涉犯刑法第三百零
      五條之恐嚇安全罪，亦無可取。
（五）再查，自訴人雖另指訴被告於案發當日持機車腳架在停車場毆打伊云云，且證
      人戊○○雖曾證稱：被告拿鎖車Ｕ型鎖打人云云（見本院卷第二五頁），然戊○○業於本院承認上開係聽他人所說（見本院卷第二七頁）、他們二人（即自
      訴人與被告）在外面（即停車場）發生什麼事伊不清楚（見本院卷第一一二頁
      ），從而由證人戊○○之證言，尚難證明被告確有持機車腳架攻擊自訴人，且
      由證人吳斯全前揭證述內容，亦無目睹被告有何持機車腳架攻擊之行為，至自
      訴人所提出之臺北市立仁愛醫院九十一年三月一日北市仁醫診字第八五號診斷
      證明書雖能證明其受有「左側大腿１０×１０公分紅腫、及一處３×３公分擦
      傷、左側前臂多處擦傷」之傷勢（見本院卷第八頁），但自訴人曾因出手毆打
      被告後因相互拉扯而致自訴人絆倒椅子而倒地，業如前述，且自訴人在案發前
      之九十一年一、二月間即曾因腰椎疾病而就醫之事實，有中央健康保險局九十
      二年十一月七日健保北門字第０九二００五一一四二號函附自訴人九十一年一
      月及二月之醫療記錄及財團法人國泰綜合醫院九十二年十二月十六日九二管歷
      字第一四０三號函附自訴人病歷影本附卷可資佐證（見本院卷第一六０至一六
      二、一六六至一六八頁），是自訴人前揭傷勢不無因拉扯倒地所致之可能，故
      並無積極證據足認被告確有持機車腳架攻擊自訴人犯行，自難遽論以被告傷害
      罪責。
（六）末查，證人戊○○業已到庭證述不曾聽聞被告在社區誹謗自訴人名譽等語屬實
      （見本院卷第二五頁），核與證人己○○具結證稱：「我是仁愛雙星大樓的住
      戶，也是九十一年到九十三年二月份的管理委員會主任委員，我們大樓有聘請
      公寓大樓管理公司來管理大樓事務‧‧‧‧不曾在仁愛雙星大樓由任何人口中
      聽過他們二人（即自訴人與被告）之紛爭」等情一致（見本院卷第一八四頁）
      ，故自訴人指訴被告在九十一年三、四月間在社區誹謗名譽云云，已難信實，
      而證人丙○○雖證稱：「被告有於九十一年四月份左右在仁愛雙星三一二號地
      下室跟公司老闆朱和清講過自訴人要踩死他，但是老闆說這是你們私人的事情
      ，我不處理‧‧‧‧被告有打電話給老闆說自訴人偷東西」（見本院卷第四九
      、五十頁），惟查刑法第三百十條第一項之誹謗罪，以意圖散佈於眾為構成要
      件，被告縱有撥打電話予朱和清並曾陳述自訴人要踩死他及偷東西，核被告陳
      述之對象係單一之特定人，故難認被告有何散佈於眾之主觀犯意。
（七）至自訴人聲請傳喚證人庚○○到場以證明被告確有持機車腳架傷害之犯行，然
      核自訴人先陳稱所欲證明之持腳架傷害為庚○○與戊○○及乙○○均當場目睹
      、其後又改稱不知庚○○有無看見云云（見本院卷第一四二、一八四頁），惟
      戊○○及乙○○均未證述被告有此行為，均如前述，而自訴人雖又聲請傳喚證
      人宋連生以證明有陪同其就醫（見本院卷第一九０頁），但審酌宋連生既未目
      睹自訴人受傷之經過，縱該證人到庭亦無從據以推論被告有何傷害犯行，足認
      無傳喚庚○○、宋連生之必要，均併予敘明。
五、綜上所論，本件事發經過係因自訴人認被告丟擲鑰匙之行為不當，乃先出言稱「
    你相不相信我會打你」，復於被告回應稱「老娘跟你拼了，你敢管我，你有兩個
    小孩，我都認識，我會讓你絕子絕孫」後，自訴人即衝向被告並著手傷害被告，
    並因相互拉扯而致自訴人絆倒椅子而倒地，故難認被告有何恐嚇安全之犯行，而
    自訴人指訴之傷害、誹謗及誣告部分，均無證據足資證明被告確有此等犯行，詳
    如前述，此外，本院復查無積極證據足令本院確信被告有自訴人所指之前揭犯行
    ，則不能證明被告犯罪，自應為其無罪判決之諭知。
據上論斷，應依刑事訴訟法第三百四十三條、第三百零一條第一項，判決如主文。
中      華      民      國    九十三    年      四      月    二十二    日
                                    臺灣臺北地方法院刑事第十庭
                                          審判長  法  官  廖紋妤
                                                  法　官  蔡世祺
                                                  法　官  劉煌基
右正本證明與原本無異。
如不服本判決，應於判決送達後十日內向本院提出上訴狀（應抄附繕本）。
                                                  書記官 林妙穗
中      華      民      國    九十三    年      四      月    二十二    日
